【裁判字號】    89,交易,526
【裁判日期】    891229
【裁判案由】    過失傷害
【裁判全文】
臺灣板橋地方法院刑事判決                        八十九年度交易字第五二六號
    公  訴  人  臺灣板橋地方法院檢察署檢察官
    被      告  甲○○
右列被告因過失傷害案件，經檢察官提起公訴（八十九年度偵字第九二四五號、第一
○九三五號），本院判決如左：
    主      文
甲○○因過失傷害人，處有期徒刑月，如易科罰金，以佰元折算壹日。
    事      實
一、甲○○於民國（下同）八十九年四月十九日上午，駕駛車牌號碼ＨＶ－六三八七
    號自用小客車，沿臺北縣五股鄉○○路，由臺北縣蘆洲市往五股鄉方向行駛，於
    同日十一時十五分許，行至該路一四二巷巷口（原係閃光號誌，但未運作）而欲
    左轉入該巷時，其原應注意汽車行駛時，駕駛人應注意車前狀況，並隨時採取必
    要之安全措施；車輛行至無號誌或號誌故障而無交通警察指揮之交岔路口，支線
    道車應暫停讓幹線道車先行。未劃分幹、支線或同為幹線道或支線道者，轉彎車
    應暫停讓直行車先行；左轉彎時，應距交岔路口三○公尺前顯示方向燈或手勢，
    行至交岔路口中心處左轉，並不得占用來車道搶先左轉；轉彎車應讓直行車先行
    ；交岔路口因特殊需要另設有標誌、標線者，並應依其指示行車；行至有號誌之
    交岔路口，遇有前行或轉彎之車道交通擁塞時，應在路口停止線前暫停，不得逕
    行駛入交岔路口內，致號誌轉換後，仍未能通過妨礙其他車輛通行。而依當時為
    晴天、日間自然光、路面乾燥無缺陷，視距良好等情況，並非不能注意，而斯時
    適有丙○○騎乘車牌號碼ＧＥＥ－六七○號重型機車沿臺北縣五股鄉○○路，由
    臺北縣五股鄉往蘆洲市方向行駛，甲○○竟疏於注意車前狀況，欲左轉入支線道
    （一四二巷）時未讓直行之幹道車（丙○○所騎乘之機車）先行，復於前行、轉
    彎之車道交通擁塞時，占用設有網狀線之區域搶先左轉，乃於丙○○騎乘前開機
    車直行通過該路口之際，其所駕駛之自用小客車之左保險桿乃與機車之左後車身
    發生擦撞，使丙○○駕駛失控而人車倒地致受有右肩外傷、右側肩關節脫臼併肱
    骨頭粉碎性骨折等傷害。甲○○嗣於有偵查權限之機關發覺其犯罪前，即向前來
    處理車禍事宜之臺北縣警察局蘆洲分局更寮派出所警員乙○○承認駕車發生前揭
    車禍，其後並自動接受裁判。
二、案經甲○○自首及丙○○提出告訴暨臺北縣警察局蘆洲分局移送臺灣板橋地方法
    院檢察署檢察官偵查起訴。
    理      由
一、訊據被告甲○○坦承於右開時地駕車與告訴人丙○○騎乘之機車發生擦撞，並致
    告訴人受傷一節，亦承認自己有駕駛上之過失，惟以係告訴人丙○○騎車與停止
    間之伊所駕駛之車輛發生擦撞，故告訴人亦有過失云云為辯。經查：右開犯罪事
    實，業據告訴人丙○○於偵查及本院審理中指訴不移，並有道路交通事故調查報
    告表一份、肇事地點相關位置及車輛受損照片共十九幀及臺北縣立三重醫院出具
    之診斷證明書二紙（北縣醫診字第八九二三九八號、第八九五五二一號）附卷足
    資佐證。雖被告尚執前詞置辯，然微論告訴人縱有過失亦本無解於被告之過失犯
    行，況告訴人所騎乘之車牌號碼ＧＥＥ－六七○號重型機之受損部位係左側後輪
    及引擎，而被告所駕駛之車牌號碼ＨＶ－六三八七號自小客車之受損部位則為左
    前保險桿等情，此觀前揭車損照片自明，是本件車禍顯係被告駕駛車輛左轉彎中
    猝然前進，致告訴人所騎乘之機車左後車身與自小客車之左前保險桿發生擦撞，
    乃造成告訴人駕駛失控向右側傾倒，此情亦核與告訴人所受之傷害（右肩外傷、
    右側肩關節脫臼併肱骨頭粉碎性骨折等）均係在身體右側相符，是被告所辯，其
    於停止間遭告訴人擦撞，故告訴人亦有過失云云，實難採信。按汽車行駛時，駕
    駛人應注意車前狀況，並隨時採取必要之安全措施，車輛行至無號誌或號誌故障
    而無交通警察指揮之交岔路口，支線道車應暫停讓幹線道車先行。未劃分幹、支
    線或同為幹線道或支線道者，轉彎車應暫停讓直行車先行；左轉彎時，應距交岔
    路口三○公尺前顯示方向燈或手勢，行至交岔路口中心處左轉，並不得占用來車
    道搶先左轉；轉彎車應讓直行車先行；交岔路口因特殊需要另設有標誌、標線者
    ，並應依其指示行車；行至有號誌之交岔路口，遇有前行或轉彎之車道交通擁塞
    時，應在路口停止線前暫停，不得逕行駛入交岔路口內，致號誌轉換後，仍未能
    通過妨礙其他車輛通行。道路交通安全規則第九十四條第三項、第一百零二條第
    一項第二款、第四款、第六款、第十款、第十二款分別定有明文，而依當時情況
    ，並非不能注意，被告竟疏於注意車前狀況，欲左轉入支線道時未讓直行之幹道
    車先行，復於前行、轉彎之車道交通擁塞時，占用設有網狀線之區域搶先左轉而
    違反上開關於交通安全之規定因而肇事，其有過失甚明；另本件車禍經檢察官囑
    託臺灣省臺北縣區車輛行車事故鑑定委員會鑑定，其鑑定意見為：「甲方（被告
    ）左轉未讓直行車先行」（見偵卷第三十二頁之臺灣省臺北縣區車輛行車事故鑑
    定委員會北鑑字第八九六六六號鑑定意見書），同認本件車禍之發生應屬被告之
    過失行為所致，亦足資參酌。又被告之上開過失行為復與告訴人所受之傷害間有
    相當因果關係存在，是本案事證已臻明確，被告犯行洵堪認定，自應依法論科。
二、核被告甲○○所為，係犯刑法第二百八十四條第一項前段之過失傷害罪。其於有
    偵查權限之機關發覺犯罪前，即向前來處理車禍事宜之臺北縣警察局蘆洲分局更
    寮派出所警員乙○○承認駕車發生前揭車禍，此據被告所陳明，核與證人乙○○
    到庭結證所述相符，堪認屬實，嗣被告亦自動接受裁判，所為符合自首之要件，
    應依刑法第六十二條前段之規定減輕其刑。爰審酌被告之過失情節、並無前科（
    見臺灣高等法院檢察署刑案紀錄簡覆表）、智識程度、告訴人之傷勢及坦承因過
    失肇事，惟僅能對告訴人賠償約新臺幣八、九萬元等一切情狀，量處如主文所示
    之刑，並諭知易科罰金之折算標準，以資儆懲。
據上論斷，應依刑事訴訟法第二百九十九條第一項前段，刑法第二百八十四條第一項
前段、第六十二條前段、第四十一條，罰金罰鍰提高標準條例第一條前段、第二條，
判決如主文。
本案經檢察官壽勤偉到庭執行職務。
中      華      民      國      八十九      年    十二    月    二十九  日
                                      臺灣板橋地方法院交通法庭
                                          法  官  陳  鴻  清
右正本證明與原本無異。
如不服本判決，應於判決送達後十日內，向本院提出上訴狀。
                                          書記官  林  蔚  然
中      華      民      國      九十        年    一      月    五      日
附錄本案論罪科刑法條全文：
刑法第二百八十四條：
因過失傷害人者，處六月以下有期徒刑、拘役或五百元以下罰金，致重傷者，處一年
以下有期徒刑、拘役或五百元以下罰金。
從事業務之人，因業務上之過失傷人者，處一年以下有期徒刑、拘役或一千元以下罰
金，致重傷者，處三年以下有期徒刑、拘役或二千元以下罰金。


司法院資訊處製作；財團法人民間司法改革基金會備份。
